臺灣新北地方法院刑事判決
111年度金訴字第1334號
公  訴  人  臺灣新北地方檢察署檢察官
被      告  林雅婷


上列被告因違反洗錢防制法等案件，經檢察官提起公訴（111年
度偵字第19358號）及移送併辦（111年度偵字第17808、26948、
35372號)，經本院合議庭裁定改行簡式審判程序，判決如下：
    主  文
戊○○幫助犯洗錢防制法第十四條第一項之一般洗錢罪，處有期徒
刑參月，併科罰金新臺幣參萬元，罰金如易服勞役，以新臺幣壹
仟元折算壹日。
    事  實
一、戊○○知悉金融帳戶為個人信用、財產之重要表徵，具有一身
    專屬性質，申設金融帳戶亦無特殊條件限制，任何人得同時
    在不同金融機構申設多數帳戶供己使用，並可預見將金融帳
    戶提供不詳人使用，可能遭他人利用為收取、提領財產犯罪
    贓款之犯罪工具，並持以掩飾、隱匿詐欺犯罪所得之來源及
    去向，使犯罪查緝更形困難，進而對該詐欺取財正犯所實行
    之詐欺取財及掩飾或隱匿該詐欺犯罪所得去向之洗錢罪正犯
    施以一定助力，竟基於縱生此結果亦不違背其本意之幫助他
    人詐欺取財及洗錢之不確定故意，於民國110年9月10日前某
    日，依真實姓名年籍不詳暱稱「小四」之詐騙集團成員之指示
    設定約定轉帳帳戶並變更密碼後，即約定在新北市○○區○○○○
    設○○○地○○○號000-000000000000號帳戶（下稱本案土銀帳戶
    ）之存摺、提款卡、網路銀行帳號及密碼，交付真實姓名年籍
    不詳之人使用，以此方式提供本案土銀帳戶予該詐欺集團成
    員（無證據證明有未滿18歲之人）使用而幫助其等遂行詐欺
    取財及洗錢之犯罪行為。嗣該詐欺集團成員意圖為自己不法
    所有，基於詐欺及洗錢之犯意聯絡，於附表「遭詐騙之時間
    及方式」欄所示之時間、方式，向附表所示之人施行詐術，
    致其等陷於錯誤，於附表「匯款時間」欄所示時間，將附表
    「匯款金額」欄所示金額匯入附表所示之帳戶內，旋為該詐
    欺集團之成員提領殆盡，以此方式製造附表詐欺犯罪所得之
    金流斷點，使警方無從追查，而掩飾、隱匿上開詐欺犯罪所
    得之去向、所在。嗣附表所示之人發覺有異報警處理，始循
    線查悉上情。
二、案經庚○○、丁○○分別訴由臺南市政府警察局第五分局；乙○○
    訴由花蓮縣警察局新城分局；壬○○、辛○○分別訴由桃園市政
    府警察局中壢分局報告臺灣新北地方檢察署檢察官偵查起訴
    及移送併案審理。
    理  由
一、程序部分：
    本案被告戊○○所犯係死刑、無期徒刑或最輕本刑為3年以上
    有期徒刑或高等法院管轄第一審案件以外之罪，其於準備程
    序期日就被訴事實為有罪之陳述，經本院告知簡式審判程序
    之旨，並聽取公訴人及被告之意見後，經合議庭依刑事訴訟
    法第273條之1第1項規定裁定由受命法官獨任進行簡式審判
    程序。是本案之證據調查，依刑事訴訟法第273條之2規定，
    不受同法第159條第1項、第161條之2、第161條之3、第163
    條之1及第164條至第170條規定之限制，先予敘明。
二、認定犯罪事實所憑之證據及理由：
　　上揭事實，業據被告於本院準備程序及審理時均坦承不諱，
    並有附表所示之證人即告訴人、被害人於警詢之證述在卷可
    查（卷頁詳如附表「證據出處」欄），復有附表「證據出處
    」欄所示之非供述證據在卷可佐，應認被告之任意性自白核
    與事實相符，堪信為真實。
三、論罪科刑：
　　㈠核被告所為，係犯刑法第30條第1項前段、第339條第1項之
      幫助詐欺取財罪，及刑法第30條第1項前段、洗錢防制法
      第14條第1項之幫助洗錢罪。被告以單一提供本案土銀帳
      戶之幫助行為，幫助他人向附表所示之告訴人、被害人詐
      騙，為想像競合犯，應從一重處斷；又所犯幫助詐欺取財
      罪與幫助一般洗錢罪間，亦為想像競合犯，應從一重以幫
      助一般洗錢罪處斷。
　　㈡被告係對正犯資以助力而實施犯罪構成要件以外之行為， 
      為幫助犯，依刑法第30條第2項之規定，按正犯之刑減輕
      之。另被告於本院準備程序及審理時，就幫助洗錢犯行已
      自白不諱，應依洗錢防制法第16條第2項規定，減輕其刑
      ，並遞減輕之。
　　㈢爰以行為人之責任為基礎，審酌被告將其金融帳戶之存摺
      、提款卡、網路銀行及密碼提供予他人使用，以此方式幫
      助他人從事詐欺取財及洗錢之犯行，致使此類犯罪手法層
      出不窮，更造成犯罪偵查追訴的困難性，嚴重危害交易秩
      序與社會治安，所為實無足取，又造成告訴人、被害人因
      詐欺而受有財產上損害等犯罪所生危害程度，惟念及被告
      坦承犯行之犯後態度，暨被告為本案犯行之動機、手段、
      高職畢業，目前為約聘人員，需要扶養父母之生活狀況(
      見本院金訴卷第83頁)等一切情狀，量處如主文所示之刑
      ，並諭知罰金易服勞役之折算標準。
四、不予宣告沒收：
　　被告所為僅成立幫助詐欺取財、幫助洗錢之犯行，綜觀卷內
    資料，無證據證明被告就此犯行確已實際獲有報酬或贓款等
    犯罪所得，依「罪證有疑，利於被告」原則，難以認定有何
    犯罪所得，自無從併予宣告沒收。又被告所提供之銀行帳戶
    存摺、提款卡未據扣案，且該等物品可隨時停用、掛失補辦
    ，不具刑法上之重要性，而無宣告沒收之必要，爰不予宣告
    沒收。　　　
五、臺灣新北地方檢察署檢察官以111年度偵字第17808、26948
    、35372號移送併辦部分，與原起訴之犯罪事實有想像競合
    之裁判上一罪關係，依審判不可分之原則，為起訴效力所及
    ，本院自應併予審理。
據上論斷，應依刑事訴訟法第273 條之1 第1 項、第299 條第1
項前段，判決如主文。
本案經檢察官己○○提起公訴、移送併辦，檢察官曾開源移送併辦
，檢察官宋有容到庭執行職務。　　　　
中　　華　　民　　國　　111 　年　　10　　月　　17　　日
                  刑事第十七庭  法　官  許菁樺
以上正本證明與原本無異。　　　　　　　　　
如不服本判決應於收受判決後20日內向本院提出上訴書狀，並應
敘述具體理由。其未敘述上訴理由者，應於上訴期間屆滿後20日
內向本院補提理由書（均須按他造當事人之人數附繕本）「切勿
逕送上級法院」。
                                書記官  陳冠云
中　　華　　民　　國　　111 　年　　10　　月　　19　　日
附錄本案論罪科刑法條全文：
中華民國刑法第30條
（幫助犯及其處罰）
幫助他人實行犯罪行為者，為幫助犯。雖他人不知幫助之情者，
亦同。
幫助犯之處罰，得按正犯之刑減輕之。
中華民國刑法第339條
（普通詐欺罪）
意圖為自己或第三人不法之所有，以詐術使人將本人或第三人之
物交付者，處 5 年以下有期徒刑、拘役或科或併科 50 萬元以
下罰金。
以前項方法得財產上不法之利益或使第三人得之者，亦同。
前二項之未遂犯罰之。
洗錢防制法第2條
本法所稱洗錢，指下列行為：
一、意圖掩飾或隱匿特定犯罪所得來源，或使他人逃避刑事追訴
    ，而移轉或變更特定犯罪所得。
二、掩飾或隱匿特定犯罪所得之本質、來源、去向、所在、所有
    權、處分權或其他權益者。
三、收受、持有或使用他人之特定犯罪所得。
洗錢防制法第14條
有第二條各款所列洗錢行為者，處 7 年以下有期徒刑，併科新
臺幣 5 百萬元以下罰金。
前項之未遂犯罰之。
前二項情形，不得科以超過其特定犯罪所定最重本刑之刑。
附表：
編號 告訴人/被害人 遭詐騙之時間及方式 匯款帳戶 匯款時間 匯款金額（新臺幣） 證據出處 1 丙○○ 詐騙集團成員先於110年6月間某日在影音平台YOUTUBE上刊登不實廣告訊息，嗣丙○○於110年6月間瀏覽並點擊廣告，加入不實投資平台會員後，詐騙集團成員以通訊軟體LINE暱稱「Lisa」等向丙○○佯稱依指示操作可獲利云云，又向其佯稱獲利太高，需匯款以避免遭查稅云云，致丙○○陷於錯誤，而於右列時間匯款右列金額至右列帳戶。 土銀帳戶 110年9月10日13時57分 38萬元 *偵19358號附表編號2之被害人 1.證人即被害人丙○○於警詢之證述（見偵19358卷第19至22頁） 2.丙○○提供之台新國際商業銀行國內匯款申請書（見偵19358卷第29頁） 3.被告所有之臺灣土地銀行帳戶資料（見偵19358卷第31至41頁）　 4.丙○○提供之與詐騙集團成員之LINE對話紀錄截圖（見偵19358卷第49至89頁） 2 甲○○ 詐騙集團成員先於110年7月21日前某時在影音平台YOUTUBE上刊登不實廣告訊息，嗣甲○○於110年7月21日瀏覽、點擊廣告，加入不實投資平台會員後，詐騙集團成員以通訊軟體向甲○○佯稱依指示操作可獲利云云，致甲○○陷於錯誤，而於右列時間匯款右列金額至右列帳戶。 土銀帳戶 110年9月10日19時26分 2萬元 *偵19358號附表編號1之被害人 1.證人即被害人甲○○於警詢之證述（見偵19358卷第7至11頁） 2.甲○○提供之單筆LOG查詢（見偵19358卷第13頁） 3.甲○○提供之中國信託銀行存摺封面、內頁交易明細影本（見偵19358卷第15至17頁） 4.被告之臺灣土地銀行帳戶資料（見偵19358卷第31至41頁） 5.甲○○提供之與詐騙集團成員之LINE對話紀錄截圖（見偵19358卷第42至47頁） 3 庚○○ 詐欺集團成員於110年8月25日17時前某時，在影音網站YOUTUBE刊登廣告，庚○○於110年8月25日17時瀏覽點擊後，詐騙集團成員即與 庚○○聯繫，並佯稱：至「凱創投資」等投資平台可投資虛擬貨幣獲利云云，致庚○○陷於錯誤而於右列時間匯款右列金額至右列帳戶。 土銀帳戶 110年9月13日12時48分 57萬元 *偵17808、26948號併案附表編號4之告訴人 1.證人即告訴人庚○○於警詢之證述（見偵17808卷第22至23頁反面） 2.臺灣土地銀行集中作業中心110年10月25日總集作查字第1100003468號函暨檢附之帳戶資料（見偵17808卷第42至48頁）　 3.庚○○提供之投資網頁畫面截圖、自動櫃員機交易明細表、匯款單據翻拍照片（見偵17808卷第186至187頁） 4 丁○○ 詐欺集團成員於110年8月27日21時前某時，在影音網站YOUTUBE刊登廣告，丁○○於110年8月27日21時點擊後，詐欺集團成員即與丁○○聯繫並佯稱：至「凱創投資」、「GEMINI」投資平台可投資虛擬貨幣可獲利云云，致丁○○陷於錯誤而於右列時間匯款右列金額至右列帳戶。 土銀帳戶 110年9月10日13時25分 4萬2,000元 *偵17808、26948號併案附表編號3之告訴人 1.證人即告訴人丁○○於警詢之證述（見偵17808卷第20至21頁） 2.臺灣土地銀行集中作業中心110年10月25日總集作查字第1100003468號函暨檢附之帳戶資料（見偵17808卷第42至48頁） 3.丁○○提供之投資網頁畫面、網銀轉帳紀錄截圖（見偵17808卷第184至185頁）     110年9月13日16時54分 5萬元  5 乙○○ 詐欺集團於110年8月29日，透過通訊軟體LINE與乙○○聯繫，佯以加入上賭城網站進行操作投資可獲利云云，致乙○○陷於錯誤，而於右列時間匯款右列金額至右列帳戶。 土銀帳戶 110年9月13日22時38分許 5萬元 *偵35372號併案之告訴人 1.證人即告訴人乙○○於警詢之證述（見偵35372卷第4至9頁） 2.乙○○提供之中國信託銀行存摺封面、內頁交易明細影本（見偵35372卷第14至18頁） 3.臺灣土地銀行集中作業中心111年02月11日總集作查字第1111001110號函暨檢附之帳戶資料（見偵35372卷第24至28頁反面） 6 壬○○ 詐欺集團成員於110年9月10日17時起，透過手機遊戲全民Party使用暱稱「懷宇」，向壬○○佯稱：在MOMA交易所投資平台依指示操作投資獲利云云，致壬○○陷於錯誤，而於右列時間匯款右列金額至右列帳戶。 土銀帳戶 110年9月13日12時41分 1萬8,385元 *偵17808、26948號併案附表編號1之告訴人 1.證人即告訴人壬○○於警詢之證述（見偵26948卷第26至28頁） 2.壬○○提供與詐騙集團成員之LINE對話紀錄截圖（見偵26948卷第45至50頁反面） 3.網銀轉帳紀錄截圖（見偵26948卷第52、54頁） 4.臺灣土地銀行板橋分行110年10月27日板橋字第1100004427號函暨檢附之帳戶資料（見偵26948卷第73至77頁反面）     110年9月13日12時42分 5萬元  7 辛○○ 詐欺集團成員自110年9月10日晚間某時起，以通訊軟體LINE向辛○○訛稱：有代言投資型網頁，如幫忙操作而賺取代言費，方可約會云云，使辛○○陷於錯誤，而於右列時間匯款右列金額至右列帳戶。 土銀帳戶 110年9月13日13時14分 11萬8,132元 *偵17808、26948號併案附表編號2之告訴人 1.證人即告訴人辛○○於警詢之證述（見偵26948卷第60至61頁） 2.網銀轉帳紀錄（見偵26948卷第69頁） 3.LINE對話紀錄截圖（見偵26948卷第69頁反面至71頁反面） 4.臺灣土地銀行板橋分行110年10月27日板橋字第1100004427號函暨檢附之帳戶資料（見偵26948卷第73至77頁反面）